臺灣臺中地方法院刑事判決　　　　　　　　　　　　九十一年度易字第二七一號
　　公　訴　人　臺灣臺中地方法院檢察署檢察官
　　被　　　告　甲○○
　　　　　　　　乙○○
　　右　一　人
　　選任辯護人　謝萬生律師
右列被告等因偽造文書等案件，經檢察官提起公訴（八十九年度偵續一字第一七號、
九十一年度偵字第八六０四號），本院判決如左：
    主  文
甲○○共同意圖為自己不法之所有，而侵占自己持有他人之物，處有期徒刑年。
乙○○無罪。
    事  實
一、丁○○（待到案後另行審結）與廖寬仁、廖心婦、廖天盛、廖天遠、廖天來均為
    坐落在中市○○區○○段第二二八三地號、第二二八三之二地號、第二二八四地
    號、第二二八四之三等地號土地之共有人（廖寬仁係廖心婦之父，廖心婦係廖天
    盛、廖天遠、廖天來等三人之父，且均已死亡），且廖天盛為丙○○之父，廖天
    遠及廖天來均為丙○○之伯父，甲○○則係擔任代書職務之土地登記專業代理人
    。民國八十五年間，丁○○擬將上開土地出售給櫻花建設公司，因共有人眾多，
    故先以每坪約新台幣（下同）十三萬五千元之價格蒐購廖泉生、施廖碧鳳、陳廖
    碧瑜、廖名烽、廖岩鋒、廖東昇、廖松男、廖松茂、廖松瑩、廖登爵、廖榮昌、
    廖榮達、廖遠記、廖遠深、廖遠智、謝天惠、廖澤泮、廖旭隆、廖仁和、廖遠泰
    、廖思宗等共有人之應有部分，並約定廖泉生等人應提供辦理提存及過戶之相關
    資料，供辦理移轉登記。另一方面，丁○○明知廖寬仁、廖心婦、廖天盛、廖天
    遠及廖天來等人均早已死亡，並透過其不知名之伯母及叔叔廖向陽，而得悉廖祿
    勳、丙○○、廖榮祿及廖水源等人為廖寬仁、廖心婦、廖天盛之後代，均為法定
    繼承人，惟丁○○不識廖祿勳等人，乃於八十五年九月中旬某日，由廖陳雅雲陪
    同前往廖祿勳之住處，與廖祿勳商談出售上開共有土地之事宜，而經廖祿勳告以
    丙○○對上開共有土地較為了解，建議丁○○與丙○○商談；當晚丁○○即又在
    廖陳雅雲陪同下至丙○○住處，向丙○○表示台中市即將實施容積率，上開土地
    若再辦理繼承登記，因費時甚久，必無法於實施前處分，而請丙○○同意其按土
    地法第三十四條之一之規定，以公告地價提存價金，俾上開土地順利出售並移轉
    登記，其願以每坪一萬元之代價補償丙○○等繼承人，然遭丙○○拒絕。丁○○
    遭拒後，計算其蒐購所掌握之共有人數及應有部分之比例，於扣除廖寬仁、廖心
    婦、廖天盛、廖天遠及廖天來等人及合計之應有部分（共計三千六百分之一千六
    百六十五）後，均已逾半數，業已符合土地法第三十四條之一第一項：「共有土
    地或建築改良物，其處分、變更及設定地上權、永佃權、地役權或典權，應以共
    有人過半數及其應有部分合計過半數之同意行之。但其應有部分合計逾三分之二
    者，其人數不予計算。」之規定，已可處分上開共有土地，出售給櫻花建設公司
    ；僅須再踐行同法條第二項：「共有人依前項規定為處分、變更或設定負擔時，
    應事先以書面通知他共有人；其不能以書面通知者，應公告之。」暨土地法第三
    十四條之一執行要點之七：「本法條第二項「事先」、「書面通知」或「公告」
    之方式及內容，依左列之規定：(一)部分共有人依本法條規定為處分、變更或設定
    負擔行為之前，應先行通知他共有人。(二)書面通知應視實際情形，以一般之通知
    書或郵局存證信函為之。(三)以公告代替通知他共有人者，應以他共有人住址不明
    或經通知而無法送達者為限。(四)公告可直接以布告方式，由村里長簽證後，公告
    於土地或建物所在地之村、里辦公處，或逕以登報方式公告之。(五)通知或公告之
    內容應敘明土地或建物標示、處分方式、價金分配、償付方法及期限；受通知人
    及通知人之姓名住址及其他事項。(六)他共有人已死亡者，應以其繼承人為通知或
    公告之對象。(七)委託他人代為事先通知，其委託行為無須特別授權。」等程序規
    定。詎丁○○竟萌生意圖為自己不法所有之犯意，擬將上開土地出售給櫻花建設
    公司後，侵占廖寬仁、廖心婦、廖天盛、廖天遠、廖天來等共有人應有部分之價
    金，遂夥同代書甲○○基於共同犯意之聯絡，故意規避上述執行要點七之(六)之規
    定，不以書面通知丙○○等繼承人，反而依上述執行要點七之(三)所定，由甲○○
    於八十六年六月十二日，以廖寬仁、廖心婦、廖天盛、廖天遠及廖天來等人行蹤
    不明無法通知為由，在臺灣時報綜合資訊版刊登以廖寬仁、廖心婦、廖天盛、廖
    天遠及廖天來等人為受文者，內容為告知以每平方公尺一萬元之價格處分上開土
    地，廖寬仁等人有優先承買權之公告。嗣丁○○於八十六年六月二十三日與櫻花
    建設公司簽訂不動產買賣契約書，出售上開四筆共有土地，每坪價金二十四萬三
    千元，總價三億一千一百八十五萬元，並為履行移轉登記之義務以於取得價金後
    達其上述侵占之目的，而先與甲○○基於行使使公務員登載不實公文書之犯意聯
    絡，由甲○○於八十六年七月四日持上開公告新聞紙及土地登記謄本至本院提存
    所，將廖寬仁、廖心婦、廖天盛、廖天遠及廖天來等人住居所不明之不實事項填
    寫在提存書內，並以每平方公尺一萬元、顯然低於售價之金額辦理提存，使本院
    提存所不知情之承辦人將上開不實事項登載在職務上所掌之提存書內（本院八十
    六年度存字第二二九七－二三０一號），為准予提存之決定，甲○○隨即再指示
    不知情之職員池蘭香（業經檢察官另為不起訴處分確定）填寫土地登記申請書，
    檢附土地買賣所有權移轉契約書及上開提存書等資料，於八十六年十月七日前往
    台中市中興地政事務所送件辦理所有權之移轉登記，致使不知情之地政承辦人員
    本不應受理、卻將可移轉登記之不實事項登載在職務上所掌之公務書即土地登記
    簿內，於同年月十四日完成登記，足生損害於本院提存所辦理提存事務與地政機
    關對於不動產管理之正確性及丙○○等繼承人，而侵占廖寬仁、廖心婦、廖天盛
    、廖天遠及廖天來等繼承人應得之買賣價金共一億七千零七十一萬六千二百二十
    三元。
二、案經丙○○訴由臺灣臺中地方法院檢察署檢察官偵查起訴。
    理  由
壹、有罪部分：
  一、訊據被告甲○○雖不爭執受丁○○所託，辦理前開登報公告、提存及移轉登記
      等事務，然否認與丁○○基於共同犯意之聯絡，而行使使公務員登載不實之公
      文書以侵占告訴人丙○○及其他繼承人所應得之土地價金，辯稱：他僅單純受
      丁○○委任辦理上開事務，無任何不法勾結，丁○○與告訴人間如何協調，他
      不知情，丁○○與櫻花建設公司間如何買賣前開土地，他也不知情，且至受託
      辦理移轉登記時，方知其間土地買賣之事，絕無侵占告訴人之價金。經查：
      (一)坐落在台中巿西屯區○○段第二二八三、二二八三之二、二二八四、二二八
        四之三等地號之土地，廖寬仁、廖心婦、廖天盛、廖天遠及廖天來等人原均
        為共有人之一，廖寬仁係廖心婦之父，廖心婦係廖天盛、廖天遠、廖天來等
        三人之父，其五人之所有權應有部分合計共為三千六百分之一千六百六十五
        ，然均早已死亡，且告訴人丙○○及廖祿勳、丙○○、廖榮祿、廖水源乃其
        等之繼承人等情節，業據告訴人敘明在卷，並有土地登記謄本、族譜、戶籍
        謄本、繼承系統表等各一件附卷可證告訴人所言屬實。
      (二)又前開四筆土地之共有人，尚包括廖泉生、施廖碧鳳、陳廖碧瑜、廖名烽、
        廖岩鋒、廖東昇、廖松男、廖松茂、廖松瑩、廖登爵、廖榮昌、廖榮達、廖
        遠記、廖遠深、廖遠智、謝天惠、廖澤泮、廖旭隆、廖仁和、廖遠泰、廖思
        宗等人，然其等均以每坪約十三萬五千元之價格，將應有部分出售給丁○○
        ，並約定應提供辦理提存及過戶之相關資料，俾丁○○辦理移轉登記等事實
        ，亦據廖泉生等人於檢察官偵訊時先後敘明在卷（見八十七年度偵字第六三
        一八號卷第七四－八０頁、第一一五－一二二頁）。
      (三)再者，前揭丁○○欲按土地法第三十四條之一之規定處分此四筆共有土地，
        而委由被告甲○○以廖寬仁、廖心婦、廖天盛、廖天遠及廖天來等人行蹤不
        明無法通知為由，在臺灣時報綜合資訊版刊登公告，繼之以廖寬仁等人住居
        所不明，亦委任被告甲○○向本院辦理提存處分之對價等過程，已為被告甲○○肯認無誤，並有臺灣時報之剪報及提存書等影本各一件附卷可證。
      (四)另丁○○於八十六年六月二十三日與櫻花建設公司訂立不動產買賣契約，將
        前述四筆土地，以三億一千一百八十五萬元出售給櫻花建設公司，櫻花建設
        公司已將價金給付丁○○，並經被告甲○○遣由該事務所內不知情之職員池
        蘭香行使前開提存書辦妥移轉登記完畢等過程，則有池蘭香於檢察官偵訊時
        之供述、不動產買賣契約書影本與資金流向傳票影本共一份（見本院卷第二
        四一－二八三頁），及台中市中興地政事務所以九十年三月二十九日中興地
        所四字第四四一三號函附之土地買賣登記申請書暨附件等資料在卷可憑。
      (五)前開不動產買賣之每坪價金為二十四萬三千元，此項事實已為櫻花建設公司
        之負責人即被告乙○○及丁○○於檢察官偵訊時，先後敘明在卷（見八十九
        年度偵續一字第一七號卷第一二五頁、八十八年度偵續字第二三五號卷第四
        九頁），互核相符，且有價金計算表影本一紙在卷足明（見八十七年度偵字
        第六三一八號卷第九八頁）。然丁○○依土地法第三十四條之一第三項之規
        定，以廖寬仁、廖心婦、廖天盛、廖天遠及廖天來等人住居所不明為由，所
        提存上開土地處分之對價，係每平方公尺一萬元，共計提存九百九十四萬四
        千九百九十七元等事實，有提存書影本附卷可查，丁○○並非以每坪二十四
        萬三千元之實際交易對價辦理提存，且與每平方公尺一萬元相去甚遠。而本
        件實際交易坪數為一千六百零七點四八五坪，若乘以單價二十四萬三千元，
        再乘上廖寬仁、廖心婦、廖天盛、廖天遠及廖天來等人之應有部分共三千六
        百分之一千六百六十五，應為一億八千零六十六萬一千二百二十元，扣除所
        提存之九百九十四萬四千九百九十七元後，丁○○所短差之金額為一億七千
        零七十一萬六千二百二十三元。
      (六)然丁○○於委由被告甲○○依土地法第三十四條之一辦理登報公告、提存事
        件之前，早於八十五年九月間即已知悉廖寬仁、廖心婦、廖天盛、廖天遠及
        廖天來等共有人已經死亡，及告訴人丙○○、證人廖祿勳為廖寬仁、廖心婦
        、廖天盛之繼承人等事實。此從左列丁○○於檢察官偵訊時之供述（見八十
        七年度偵字第六三一八號卷第一二０頁背面第一－四行）與證人廖祿勳、廖
        陳雅雲、張秀鳳、廖國宏、廖向陽等人之證詞互核相符，即可知悉。故前揭
        依土地法第三十四條之一第二項、土地法第三十四條之一執行要點七之(三)所
        為登報之公告，顯刻意規避同要點七之(六)「他共有人已死亡者，應以其繼承
        人為通知或公告之對象」之規定，並非適法，且係丁○○蓄意所為，至為明
        確。亦即，丁○○以廖寬仁、廖心婦、廖天盛、廖天遠及廖天來等人住居所
        不明為由，所向本院辦理之提存事件，乃係以明知為不實之事項，而使本院
        提存所不知情之承辦人登載在職務上所掌之提存書，其後再由被告甲○○利
        用池蘭香行使上述提存書以使地政人員登載不實而完成所有權移轉登記，此
        等行為之目的，無非不欲包括告訴人在內之繼承人知悉其將處分土地之事，
        而欲於履行移轉登記之義務，取得櫻花建設公司所給付之價金後，侵占前述
        之一億七千零七十一萬六千二百二十三元。茲將上開丁○○之供述及廖祿勳
        等人之證詞，摘要如左：
        1.丁○○供述：我伯母說可以由一名叫「鹿淵」的人找到廖寬仁的後代，所
          以我找到廖祿勳、丙○○，他們都有說他們是廖心婦的後代。
        2.證人廖祿勳證稱：八十五年九月中旬，丁○○與廖陳雅雲一起為了前開土
          地來找我，他表示因為台中即將實施容積率，他要以一坪一萬元給我，他
          問我繼承人有誰，他要依照土地登記簿的所有權人去查繼承人，我的祖父
          廖心婦是土地共有人，但已去世，丁○○知道我是廖心婦後代，有繼承權
          ，所以才來找我談土地的事，他應該知道廖心婦已經去世。
        3.證人廖陳雅雲證稱：我陪同丁○○去找廖祿勳談出售土地的事情，因為廖
          鴻政不認識廖祿勳，他們談話的內容我不清楚，但我有聽到他們談到一些
          土地買賣的問題，丁○○也知道廖祿勳是廖心婦的後代，當時廖祿勳說廖
          榮旋比較了解，所以當天晚上我陪丁○○一起去找丙○○。
        4.證人張秀鳳、廖國宏證稱：八十五年九月中旬，我們有看到丁○○去找廖
          榮旋，丁○○表示台中市○○段之土地要實施容積率，因為丙○○還未辦
          繼承登記，已經來不及了，只好提存法院比較快，另外以一坪給一萬元之
          補償。
        5.證人廖向陽證稱：我是丁○○的叔叔，丁○○知道丙○○是繼承人，因為
          他在規劃買賣土地時，我就告訴他丙○○是廖寬仁的後代，要他去找廖榮
          旋談。
      (七)不僅丁○○早於八十五年九月間即已知悉廖寬仁、廖心婦、廖天盛、廖天遠
        及廖天來等共有人已經死亡，及告訴人丙○○、證人廖祿勳為廖寬仁、廖心
        婦、廖天盛之繼承人等事實；從左列告訴人、證人互核相符之指訴及證詞，
        也足以證明被告甲○○早於八十六年四月之前即已受丁○○委任，欲依土地
        法第三十四條之一處分共有土地，且獲告知廖寬仁、廖心婦、廖天盛、廖天
        遠、廖天來等人已經死亡，及告訴人丙○○、證人廖榮祿、廖水源等均係繼
        承人之事實：
        1.告訴人丙○○指稱：我於八十六年四月間就告訴甲○○及丁○○我是繼承
          人，並提出族譜、戶籍謄本、我父親廖天盛另外一筆土地放領後之提存單
          及繳納地價稅之證明書等相關資料給甲○○看。
        2.證人廖榮祿證稱：八十六年四月間，我與我哥丙○○、廖水源去找甲○○
          ，並拿我父親留下來的祖譜及戶籍謄本去給甲○○看，我有告訴他我們是
          廖天盛之後代，甲○○還看出戶籍謄本把我父親誤寫成廖天送，甲○○要
          我們再去找資料，我們說全部的資料都在這裡，甲○○說他知道這件事，
          他會幫我們處理。
        3.證人廖水源證稱：我與廖榮祿、丙○○去找甲○○，並拿祖父廖心婦及父
          親廖天盛之戶籍謄本及祖譜過去給他看，他看完後說再研究，他在過戶前
          即已知悉我們是繼承人。
      (八)依告訴人前(七)之指訴及證人廖榮祿、廖水源之證詞，可知被告甲○○不只於
        八十六年四月間即獲告訴人丙○○、證人廖榮祿及廖水源通知前項訊息，且
        當時已閱覽告訴人等所提出之族譜及戶籍謄本等證明。復參卷附告訴人所提
        出證明為繼承人之戶籍謄本，明顯可以看出告訴人之父確實為廖天盛，廖天
        盛之父為廖心婦，廖天盛於五十四年二月七日死亡，廖心婦之父為廖以治，
        而廖心婦於大正十二年十二月十二日死亡。再核諸卷附之族譜，也不難索解
        廖以治即係廖寬仁，而足可確認告訴人、廖榮祿、廖水源為廖寬仁、廖心婦
        、廖天盛等人之後代。以被告甲○○擔任代書，須經常接觸戶籍謄本或族譜
        等此類文書之職務特性而言，當初閱覽告訴人及證人廖榮祿、廖水源所交付
        之戶籍謄本及族譜後，應已輕易發覺上述事實；遑論告訴人及證人廖榮祿、
        廖水源當初已先明確表達其等為廖寬仁、廖心婦、廖天盛等人之繼承人，被
        告甲○○更因而可迅速由戶籍謄本及族譜等文書中查悉此事不假。被告甲○○既已明知廖寬仁、廖心婦、廖天盛、廖天遠及廖天來等共有人已經死亡，
        及告訴人丙○○、證人廖祿勳、廖水源為繼承人，竟仍於後來為丁○○辦理
        土地法第三十四條之一之登報公告，即足見與丁○○之間就前開提存事件所
        生之行使使公務員登載不實公文書及使地政人員登載不實等犯行，存有犯意
        聯絡及行為分擔。
      (九)從前開調查所得之證據，已證明被告甲○○至遲於八十六年四月間即已為丁○○處理土地法第三十四條之一之相關事宜，並於同年六月十二日登報公告
        。故被告甲○○言其至受託辦理移轉登記時，始知丁○○與櫻花建設公司間
        之土地買賣等辯解，顯然不實。尤其，丁○○與櫻花建設公司於八十六年六
        月二十三日所簽訂之不動產買賣契約書，已於第四條約定：「雙方各應於簽
        約日起三個月內，在大進街池代書事務所會齊辦理所有權移轉登記手續，同
時乙方（指丁○○）應備齊及出具所有權移轉登記需要文件，並在有關聲請
        書表上蓋章。」，合意將由被告甲○○辦理所有權之移轉登記，則被告甲○○於後來同年七月四日向本院辦理提存時，對於其間前已約定之買賣價金為
        三億一千一百八十五萬元，且每坪單價係二十四萬三千元等事實，即無可推
        卸不知，乃其猶以每一平方公尺一萬元、相差二十萬元以上之低價辦理提存
        ，此若非早於登報公告前即已與丁○○達成侵占前述金額之共同犯意聯絡，
        何以致之？
      (十)綜合前述，本件事證已經明確，被告甲○○與丁○○共同以行使使公務員登
        載不實之提存書及使地政人員登載不實為手段，而於履行移轉登記之義務以
        取得價金後，侵占告訴人丙○○及其他繼承人所應得之土地價金一億七千零
        七十一萬六千二百二十三元等犯行，已事證明確，足可認定；被告甲○○前
        開無罪之辯解，並非事實，尚非可採。
  二、核被告甲○○所為，係犯刑法第二百十六條行使第二百十四條之使公務員登載
      不實之公文書罪、第二百十四條之使公務員登載不實罪及同法第三百三十五條
      第一項之侵占罪；其使本院提存所人員登載不實罪之低度行為，應為行使登載
      不實提存書之高度行為所吸收，不另論罪。被告甲○○與丁○○之間具有犯意
      聯絡及行為分擔，為共同正犯。被告甲○○利用不知情之池蘭香為犯罪工具，
      則構成間接正犯。又其行使使本院提存所人員登載不實之提存書，以使地政人
      員登載不實，進而於完成移轉登記取得價金後侵占告訴人及其他繼承人應得之
      價金，上開所犯三罪間，顯有方法、目的之牽連關係，構成牽連犯，依刑法第
      五十五條，應從較重之侵占一罪處斷；檢察官認上述行使使公務員登載不實之
      公文書、使公務員登載不實等二罪間有連續犯之裁判上一罪關係，尚有未洽。
      爰審酌告訴人及廖祿勳、廖榮祿、廖水源等人所應繼承之財產橫遭丁○○夥同
      被告甲○○所侵占，損失慘重，被告甲○○之惡性不輕，非從重論科無以衡平
      ，乃再考量其犯罪之動機、目的、手段、方法及犯後態度等一切情狀後，量處
      如主文所示之刑。
貳、無罪部分：
  一、公訴意旨略以：被告乙○○為櫻花建設公司之負責人，與被告甲○○及丁○○
      共同基於偽造文書之概括犯意聯絡及行為分擔，推由被告甲○○登報公告、使
      本院提存所人員在職員上所掌之提存書登載不實，進而行使該提存書以使地政
      人員登載不實；因認被告乙○○涉有刑法第二百十六條、第二百十四條之行使
      使公務員登載不實之公文書罪嫌。
  二、按犯罪事實應依證據認定之，無證據不得認定犯罪事實；又不能證明被告犯罪
      者，應諭知無罪之判決，刑事訴訟法第一百五十四條第二項、第三百零一條第
      一項分別定有明文。次按告訴人之告訴，係以使被告受刑事訴追為目的，是其
      陳述是否與事實相符，仍應調查其他證據以資審認；且認定犯罪事實所憑之證
      據，無論其為直接證據或間接證據，其為訴訟上之證明時，均須達於一般之人
      不至有所懷疑，而得確信其為真實之程度，始得據為有罪之認定，倘其證明尚
      未達到此一程度，而有合理性之懷疑存在時，即無從遽為有罪之確信；以上各
      有最高法院五十二年台上字第一三００號、七十六年台上字第四九八六號判例
      意旨可資參酌。
  三、公訴意旨認定被告乙○○涉有前開罪嫌，無非是以下列證據方法為憑：1.被告
      乙○○於八十七年六月三日檢察官第一次偵訊時，供述他知悉前開土地之部分
      共有人已經死亡；2.告訴人丙○○於偵訊時指稱他曾於八十六年五月中旬某日
      ，透過林富家、陳明聰與櫻花建設公司之張經理聯繫，通知該公司真正之地主
      欲出售前開土地，張經理表示將回公司研究等語；3.證人林富家、陳明聰於本
      院八十七年度訴字第二三五九號民事請求塗銷土地所有權登記事件中，證明告
      訴人上開指訴屬實；4.證人即櫻花建設公司開發部經理張敬輝於偵訊時證稱他
      知悉有數名共有人在土地登記謄本上之資料空白，丁○○表示將負責整合處理
      ，他曾向董事長報告上述情形等語。然訊據被告乙○○堅決否認涉有前開行使
      使公務員登載不實之公文書罪嫌，辯稱：他雖負責該公司之決策，然真正執行
      本件土地買賣之業務者乃張敬輝經理，他並未參與本件買賣之細節，且櫻花建
      設公司為買方，依前開不動產買賣契約書之約定，僅須給付價金即可，該公司
      也以巿價購得前開土地，並無任何舞弊不法，他不知出賣人方面之提存作業，
      更無法參與，毫無必要與出賣人共犯前項罪名，本件至買賣完成後，因告訴人
      與丁○○生有糾紛，在他辦公室協調，他始知共有人中有死亡之情形。經查：
      (一)參前開已論罪科刑之事證，可知被告甲○○之所以與丁○○共同行使使本院
        提存所人員登載不實之提存書，以使地政人員登載不實完成所有權之移轉登
        記，乃欲侵占告訴人及其他繼承人應得之價金；而櫻花建設公司確以每坪二
        十四萬三千元之價格購入前開土地，前已敘明，被告乙○○主張此乃巿價，
        告訴人也不爭執，且至本件審結時止，本院也未發現被告乙○○與告訴人或
        其他同遭侵占之繼承人間前此有何故舊恩怨，則若謂被告乙○○必有與被告
        甲○○及丁○○共犯，其動機、目的為何，實難圓滿說理。
      (二)又丁○○與櫻花建設公司所簽訂之不動產買賣契約書，於第十三條約定：「
        本件土地買賣，乙方保證依土地法第三十四條之一辦理，全部土地出售在內
        ，價款內含提存之所有費用，乙方如無法順利完成相關手續，並全部過戶為
        甲方名義時，甲方得解除本約，乙方應無退還所收價款，不得異議。」，則
        負有履行土地法第三十四條之一之義務者乃丁○○，並非櫻花建設公司，故
        被告乙○○辯解他不知出賣人方面之提存作業，更無法參與等語，非無道理
        。申言之，櫻花建設公司僅要求丁○○應依土地法第三十四條之一辦理，究
        竟應如何辦理，須按土地法第三十四條之一執行要點七所定，買受人無須介
        入共同決定，況本件也未發現積極適合之證據可認被告乙○○參與其間，而
        共同決定依該要點七之(三)登報公告，以規避同要點七之(六)應通知繼承人之規
        定。
      (三)櫻花建設公司訂立本件不動產買賣契約書之目的，在欲取得前開土地所有權
        之移轉登記，透過前述第十三條之約定，更顯見該公司所關心者僅為丁○○
        能否完成土地法第三十四條之一之規定使該公司合法取得所有權。不論櫻花
        建設公司方面是否知悉部分共有人已經死亡，倘丁○○可以履行第十三條所
        約定之義務，以使該公司取得全部土地所有權，該公司究無拒絕之理。意即
        並非僅以該公司方面知悉有共有人已經死亡乙節，即可作為被告乙○○參與
        共犯之積極證據。
      (四)依據告訴人之指訴及林富家、陳明聰、張敬輝等證人之證詞，至多亦僅可證
        明告訴人確曾與櫻花建設公司接觸，該公司方面知悉有共有人已經死亡之情
        形。既然如何辦理土地法第三十四條之一之規定乃出賣人丁○○一方之義務
        ，本件復未發現櫻花建設公司方面有何參與之事實，且櫻花建設公司縱使知
        悉部分共有人已經死亡乙節，也不足資為認定被告乙○○必然參與共犯之積
        極證據，自應予被告乙○○有利之認定。
  四、綜合前述，因檢察官所提出之證據尚不能充足證明被告乙○○有與被告甲○○
      及丁○○共犯前開偽造文書之行為，基於罪疑唯輕，即應諭知無罪之判決。
據上論斷，應依刑事訴訟法第二百九十九條第一項前段、第三百零一條第一項，刑法
第二十八條、第二百十四條、第二百十六條、第三百三十五條第一項、第五十五條，
罰金罰鍰提高標準條例第一條前段，判決如主文。
中      華      民      國      九十三      年    七    月    三十      日
                                        審判長法  官  吳進發
              法  官  唐敏寶
                                              法  官  莊深淵
右正本證明與原本無異。
如不服本判決，應於送達後十日內向本院提出上訴狀（須附繕本），上訴於台灣高等
法院台中分院。
                                              書記官
中      華      民      國      九十三      年    七    月    三十      日
附錄論罪科刑法條
中華民國刑法第二百十六條：
行使第二百十條至第二百十五條之文書者，依偽造、變造文書或登載不實事項或使登
載不實事項之規定處斷。
中華民國刑法第二百十四條：
明知為不實之事項，而使公務員登載於職務上所掌之公文書，足以生損害於公眾或他
人者，處三年以下有期徒刑、拘役或五百元以下罰金。
中華民國刑法第三百三十五條：
意圖為自己或第三人不法之所有，而侵占自己持有他人之物者，處五年以下有期徒刑
、拘役或科或併科一千元以下罰金。
前項之未遂犯罰之。
